【裁判字號】    97,非抗,47
【裁判日期】    970122
【裁判案由】    拍賣抵押物
【裁判全文】
臺灣高等法院臺中分院民事裁定          97年度非抗字第47號
再抗告  人    乙○○
法定代理人    丁○○
法定代理人    癸○○
再抗告  人    庚○○
法定代理人    己○○
法定代理人    戊○○
再抗告  人    甲○○
法定代理人    丙○○
兼法定代理人  壬○○
相  對  人    辛○○
上列當事人間拍賣抵押物事件，抗告人對於中華民國96年12月6
日臺灣彰化地方法院96年度抗字第49號裁定提起抗告，本院裁定
如下：
    主  文
原裁定關於駁回再抗告人就原法院96年度拍字第455號附表二所
示不動產准予拍賣裁定之再抗告部分廢棄，發回臺灣彰化地方法
院。
    理  由
一、再抗告意旨略以：按對於抗告法院所為抗告有無理由之裁定
    再為抗告，僅得以其適用法規顯有錯誤為理由，並經原法院
    之許可；此項許可，以原裁定所涉及之法律見解具有原則上
    之重要性者為限。非訟事件法第45條定有明文。次按所謂適
    用法規顯有錯誤，係指裁判違背法規或現存判例解釋者，或
    法院所為之裁定，就其取捨證據所確定之事實適用法規顯有
    錯誤而言。原裁定適用法規顯有錯誤，且所涉之法律見解具
    有原則上之重要性，再抗告人自得依前揭規定提起再抗告。
    查訴外人余瑞坤於民國78年6月10日以原法院96年度拍字第
    455號附表一所示其所有之不動產 (嗣移轉登記予再抗告人
    壬○○)設定本金最高限額抵押權新台幣（下同）2,400萬元
    予台中商業銀行股份有限公司（以下簡稱台中商銀），並於
    87年9月29日向台中商銀借款2,000萬元。余瑞坤另於93年10
    月28日向台中商銀借款200萬元，並以原法院96年度拍字第
    455號附表二所示其所有之不動產 (嗣分別移轉登記予再抗
    告人乙○○、甲○○、及庚○○)設定本金最高限額抵押權
    200萬元，惟此抵押權擔保之貸款經台中商銀審核後遭拒絕
    。台中商銀嗣於95年3月21日將上開最高限額抵押權移轉與
    新裕資產管理股份有限公司，新裕資產管理股份有限公司再
    於96年5月3日移轉予相對人。台中商銀就上開附表二不動產
    所設定之不動產既未借貸予再抗告人，該本金最高限額抵押
    權所為擔保之債權則尚未發生，相對人自不得就尚未發生之
    債權聲請拍賣抵押物，不應准許相對人就此部分為拍賣抵押
    物之裁定；又再抗告人所得對抗台中商銀之事由，均得以對
    抗相對人，原始所擔保之債權既尚未發生，抵押債權並不存
    在，依抵押權從屬原則，相對人尚不得實行抵押權，爰提起
    本件抗告，請求廢棄原裁定等語。
二、經查：本件相對人主張其就原法院96年度拍字第455號附表
    一、二所示之不動產有本金最高限額抵押權存在，再抗告人
    分別為上開不動產之所有權人，其本於抵押權之追及效力，
    自得對再抗告人聲請拍賣抵押物等語。惟按抵押權為從物權
    ，以其擔保之債權存在為發生之要件，若所擔保之債權尚未
    發生、或已不存在，縱為抵押權之設定登記，仍難認其抵押
    權業已成立，此乃抵押權與主債權不可分之從屬性始然（最
    高法院94年度台上字第112號裁判要旨參照）。查上開附表
    一所示之不動產，原債務人余瑞坤所設定之本金最高限額抵
    押權2,400萬元部分，固據相對人提出原債務人余瑞坤等人
    於88年9月29日簽發之本票面額2,000萬元一紙為証，惟上開
    附表二所示本金最高限額抵押權200萬元部分，並未據相對
    人提出任何借款憑証，以資証明有主債權存在之事實，再抗
    告人以上開附表二所示不動產之本金最高限額抵押權所擔保
    之債權尚未發生，相對人不得就尚未發生之債權聲請拍賣抵
    押物等語，原法院自應查明有無該擔保債權存在，命相對人
    補正後提出，此為拍賣抵押物形式上應審查之事項，原法院
    卻以再抗告人此部分再抗告事由，係實體上法律關係之爭執
    ，而駁回其再抗告，自有未洽，再抗告意旨指摘原裁定不當
    ，求予廢棄，為有理由，自應由本院將此部分發回原法院為
    適法之處理。
三、據上論結，本件抗告為有理由，依非訟事件法第46條，民事
    訴訟法第495條之1第1項、第450條，裁定如主文。
中    華    民    國    97    年    1     月    22    日
                  民事第四庭    審判長法  官  黃斐君
                                      法  官  陳蘇宗
                                      法  官  張浴美
以上正本係照原本作成。
                                      書記官  郭振祥
中    華    民    國    97    年    1     月    23    日
                                                      Ａ


司法院資訊處製作；財團法人民間司法改革基金會備份。
